【裁判字號】    99,抗,178
【裁判日期】    990720
【裁判案由】    聲明異議
【裁判全文】
臺灣高等法院高雄分院刑事裁定           99年度抗字第178號
抗  告  人
即  受刑人  甲○○
上列抗告人因數罪併罰定執行案件，不服臺灣高雄地方法院中華
民國99年5 月31日對其聲明異議之裁定（99年度聲字第116 號）
，提起抗告，本院裁定如下：
    主  文
抗告駁回。
    理  由
一、本案經本院核閱案卷結果，認原審以檢察官對於抗告人甲○
    ○所犯侵入住宅及恐嚇危害安全共六罪，未准予易科罰金之
    指揮執行，並無不當，駁回其聲明異議，認事用法皆無違誤
    ，應予維持，並引用原審裁定記載之理由（如附件）。
二、抗告意旨略以：抗告人於所犯各罪判決後，已安然處之，未
    再與人存有怨隙，目前且已創業更生，創業初時維艱，事須
    躬親，入監執行，未必能達矯正之效云云，請求撤銷裁定。
三、查刑法第41條第1 項但書所稱「難收矯正之效」及「難以維
    持秩序」，係立法者賦予執行者依具體個案，考量犯罪所造
    成法律秩序等公益之危害大小，施以自由刑避免受刑人再犯
    之效果高低等因素，據以審酌得否准予易科罰金，此乃執行
    者所為關於自由刑一般預防（維持法秩序）與特別預防（有
    效矯治受刑人使其回歸社會）目的之衡平裁量，而賦予執行
    檢察官此項裁量權。本件檢察官就未准抗告人易科罰金之理
    由，已就上開情形予以斟酌裁量，原審因而認檢察官之指揮
    執行，並無逾越法律授權、專斷、濫用權力或其他不當之情
    形，駁回抗告人之聲明異議，洵無不合，抗告人之抗告，並
    無理由，應予駁回。
四、據上論結，應依刑事訴訟法第412條，裁定如主文。
中    華    民    國    99    年    7     月    20    日
                  刑事第四庭    審判長法  官 蕭權閔
                                      法  官 李嘉興
                                      法  官 陳吉雄
以上正本證明與原本無異。
本裁定不得再抗告。
中    華    民    國    99    年    7     月    22    日
                                      書記官 郭蘭蕙
附件：
臺灣高雄地方法院刑事裁定               99年度聲字第116號
聲明異議人
即  受刑人  甲○○
上列聲明異議人因恐嚇等案件，對臺灣高雄地方法院檢察署檢察
官執行之指揮（99年度執更緝字第107 號）認為不當，向本院聲
明異議，本院裁定如下：
    主  文
聲明異議駁回。
    理  由
一、聲明異議意旨略以：聲明異議人即受刑人甲○○因恐嚇危害
    安全等案件，經臺灣高雄地方法院以異議人犯有2 起侵入住
    宅罪，各判處有期徒刑4 月，及犯有4 起恐嚇危害安全罪，
    各判處有期徒刑3 月，並定應執行刑為有期徒刑1 年6 月，
    復均諭知得易科罰金在案，惟經聲明異議人聲請易科罰金後
    ，卻經檢察官以雄檢惠岱99執聲他1545字第41106 號函覆不
    准易科罰金，為此提出聲明異議等語。
二、按受刑人或其法定代理人或配偶以檢察官執行之指揮為不當
    者，得向諭知該裁判之法院聲明異議，刑事訴訟法第484 條
    定有明文。又此所謂「諭知該裁判之法院」，乃指對被告之
    有罪判決，於主文內實際宣示其主刑、從刑之裁判而言，若
    判決主文並未諭知主刑、從刑，係因被告不服該裁判，向上
    級法院提起上訴，而上級法院以原審判決並無違誤，上訴無
    理由，因而維持原判決諭知「上訴駁回」者，縱屬確定之有
    罪判決，但因對原判決之主刑、從刑未予更易，其本身復未
    宣示如何之主刑、從刑，自非該條所指「諭知該裁判之法院
    」（最高法院79年臺聲字第19號判例意旨參照）。次按，犯
    最重本刑為5 年以下有期徒刑以下之刑之罪，而受6 月以下
    有期徒刑或拘役之宣告者，得以新臺幣（下同）1000元、20
    00元或3000元折算一日，易科罰金。但易科罰金，難收矯正
    之效或難以維持法秩序者，不在此限，刑法第41條第1 項定
    有明文。是於「得」易科罰金之案件中，法院判決所諭知者
    ，僅係執行檢察官認允以易科罰金時，其與所處自由刑間之
    折算標準為何而已，至於是否准予易科罰金，要屬法律賦予
    執行檢察官之裁量權能。又上開刑法第41條第1 項規定所稱
    「難收矯正之效」及「難以維持法秩序」，均屬不確定之法
    律概念，而係立法者賦予執行者依具體個案，考量犯罪所造
    成法秩序等公益之危害大小、施以自由刑避免受刑人再犯之
    效果高低等因素，據以審酌得否准予易科罰金。亦即，此乃
    執行者所為關於自由刑一般預防（維持法秩序）與特別預防
    （有效矯治受刑人使其回歸社會）目的之衡平裁量，且法律
    賦予執行檢察官此項裁量權，僅在發生違法裁量或有裁量瑕
    疵時，法院始有介入審查之必要。
三、經查，聲明異議人因犯侵入住宅罪共2 罪、恐嚇危害安全罪
    共4 罪，而經本院以98年度易字第22號判決，就聲明異議人
    所犯侵入住宅罪部分，均判處有期徒刑4 月，而就其所犯恐
    嚇危害安全罪部分，均判處有期徒刑3 月，並定應執行刑為
    有期徒刑1 年6 月，嗣被告不服上開判決而提起上訴，然經
    臺灣高等法院高雄分院以98年度上易字第418 號判決，認被
    告上訴違背法律上之程式，而判決駁回其上訴確定，之後並
    經本院以98年度審聲字第3715號裁定，就聲明異議人前揭各
    宣告刑及執行刑，均諭知如易科罰金，以1000元折算1 日在
    案，此有本院98年度易字第22號判決、98年度審聲字第3715
    號裁定、臺灣高等法院高雄分院98年度上易字第418 號判決
    及臺灣高等法院被告前案紀錄表在卷可稽，依據前揭最高法
    院79年臺聲字第19號判例意旨，聲明異議人向本院聲明異議
    ，於程序上要屬合法，先予敘明。又聲明異議人到案執行前
    揭確定案件後，執行檢察官未准予聲明異議人易科罰金，嗣
    聲明異議人曾具狀向執行檢察官聲請准予易科罰金，然經執
    行檢察官函覆維持先前之執行指揮。而執行檢察官不准聲明
    異議人易科罰金之理由略謂：聲明異議人數犯同質性之侵入
    住宅、恐嚇危害安全案件，且為本件犯行之前，已有多次犯
    恐嚇案件經執行完畢之紀錄，若准予易科罰金，難以維持法
    秩序，故未准予易科罰金，此經本院調取臺灣高雄地方法院
    檢察署99年度執更緝字第107 號乙案全卷核閱屬實，並有易
    科罰金案件審核表附卷可佐。本院審酌聲明異議人自民國78
    年間起，即屢犯恐嚇案件，有臺灣高等法院被告前案紀錄表
    在卷可稽，然其於多次遭判刑並執行之情形下，卻未能多所
    戒慎、警惕，再犯前揭多起案件，足見若准予其易科罰金而
    未入監執行，更將使其漠視法律規範，要難收矯正之效及無
    以維持法律秩序，是執行檢察官斟酌上情，而不准予聲明異
    議人易科罰金，乃本其法律所賦與指揮刑罰執行職權之行使
    ，對具體個案所為之判斷，尚難認有何逾越法律授權、專斷
    、濫用權力或其他違反、不當之情形。從而，聲明異議人以
    檢察官執行指揮不當，提起本件聲明異議，並無理由，依法
    應予駁回，爰依刑事訴訟法第486 條，裁定如主文。
中    華    民    國    99    年    5     月    31    日
                  刑事第十七庭  法  官  陳君杰
以上正本證明與原本無異。
如不服本裁定，應於收受送達後5 日內向本院提出抗告狀。
中    華    民    國    99    年    5     月    31    日
                                書記官  紀龍年

司法院資訊處製作；財團法人民間司法改革基金會備份。
